【裁判字號】    95,交上易,174
【裁判日期】    950815
【裁判案由】    過失傷害
【裁判全文】
臺灣高等法院刑事判決               95年度交上易字第174號
上訴人  台灣桃園地方法院檢察署檢察官
被  告  甲○○
                弄13號
上列上訴人因被告過失傷害案件，不服台灣桃園地方法院95年度
交易字第152號，中華民國95年5月30日第一審判決（起訴案號：
台灣桃園地方法院檢察署94年度偵字第22254號），提起上訴，
本院判決如下：
    主  文
上訴駁回。
甲○○緩刑二年。
   犯罪事實及理由
一、本件經本院審理結果，認原審判決被告甲○○因過失傷害人
    ，處拘役伍拾日，如易科罰金，以參佰元折算壹日，認事用
    法及量刑，均無不當，應予維持，並引用原判決記載之事實
    、證據及理由（如附件）。檢察官上訴意旨以被告並無悔意
    ，量刑過輕云云指摘原判決不當，求為撤銷改判。惟查被告
    已與被害人成立民事上和解，賠償損害新台幣20萬元，有其
    提出之和解書及收據可憑。並經被害人到庭陳明屬實，表明
    不再追究。原審量刑並無不當，上訴為無理由，應予駁回。
二、姑念被告前未曾因故意犯罪而受有期徒刑以上刑之宣告，有
    其全國前科記錄表在卷可稽，其因一時疏忽而受偵審追訴，
    當已知所警惕，而無再犯之虞，本院認其所受宣告之刑，以
    暫不執行為適當，併予宣告緩刑2年，以啟自新。
三、按行為後法律有變更者，適用行為時之法律。但行為後之法
    律有利於行為人者，適用最有利於行為人之法律，刑法第2
    條第1項定有明文。本件行為人於犯罪時之刑法第41條第1項
    前段規定：「犯最重本刑為5年以下有期徒刑以下之刑之罪
    ，而受6個月以下有期徒刑或拘役之宣告，因身體、教育、
    職業、家庭之關係或其他正當事由，執行顯有困難者，得以
    1元以上3元以下折算一日，易科罰金。」又行為人人行為時
    之易科罰金折算標準，修正前罰金罰鍰提高標準條例第2條
    前段（現已刪除）規定，就其原定數額提高為100倍折算1日
    ，則本件受刑人行為時之易科罰金折算標準，應以銀元300
    元折算1日，經折算為新臺幣後，應以新臺幣900元折算為1
    日。惟95年7月1日修正公布施行之刑法第41條第1項前段則
    規定：「犯最重本刑為五年以下有期徒刑以下之刑之罪，而
    受六個月以下有期徒刑或拘役之宣告者，得以新臺幣一千元
    、二千元或三千元折算一日，易科罰金。」比較修正前後之
    易科罰金折算標準，以95年7月1日修正公布施行前之規定，
    較有利於受刑人，則應依刑法第2條第1項前段，適用修正前
    刑法第41條第1項前段規定，定其折算標準。本件原判決未
    及比較適用新舊法，依以往實務見解，上訴後，雖比較結果
    以舊法有利於行為人，而原判決別無其他撤銷事由，仍應由
    本院以此為由撤銷改判。惟修正後之規定係以適用行為時法
    為原則，因此原判決雖未及比較適用，然上訴本院後，經比
    較新舊法，行為後之法律並非較有利於行為人，仍應適用行
    為時法，則原判決適用行為時法即無不當，自不構成撤銷之
    事由。
據上論斷，應依刑事訴訟法第368條、第373條，刑法第74條第1
款，判決如主文。
本案經檢察官許仲瑩到庭執行職務。
中    華    民    國    95    年    8    月    15    日
                  刑事第六庭    審判長法  官  林堭儀
                                      法  官  王炳梁
                                      法  官  莊謙崇
以上正本證明與原本無異。
不得上訴。
                                      書記官  林旻弘
中    華    民    國    95    年    8     月    15    日
附件：
臺灣桃園地方法院刑事判決            95年度交易字第152號
公  訴  人  臺灣桃園地方法院檢察署檢察官被      告  甲○
○男33歲（民國○○年○○月○日生）
                    身分證統一編號：Ｚ000000000號住桃園縣
                    平鎮市○○里○○鄰○○路○段150 巷2弄13
                    號居桃園縣中壢市○○路79號
上列被告因過失傷害案件，經檢察官提起公訴（94年度偵字第22
254號），被告於本院準備程序進行中，就被訴事實為有罪之陳
述，經本院告知簡式審判程序意旨，並聽取公訴人及被告之意見
後，本院合議庭裁定由受命法官獨任依簡式審判程序審理，本院
判決如下：
    主  文
甲○○因過失傷害人，處拘役伍拾日，如易科罰金，以佰元折
算壹日。
    事  實
一、甲○○於民國94年6月18日22時30分許，駕駛車牌號碼L5-9
    806號自小客車，沿桃園縣平鎮市○○路○段旁巷道（支道）
    由東往西方向行駛，行經平鎮市○○路○段161號前無號誌交
    岔路口處，本應注意其為支線道車，應減速接近，先停止於
    交岔路口前，讓幹線道行駛之車優先通行後認為安全時，方
    得前行，而當時為夜間有照明、天候晴，路面為無障礙之柏
    油道路，並無不能注意之情事，竟疏未注意車前狀況，於前
    開交岔路口前稍暫停，未確認是否有來車駛至，即貿然駛出
    ，適有乙○○駕駛車牌號碼CMM-258號重型機車，沿平鎮市
    ○○路○段（幹道）由龍潭網中壢方向行駛，行經該交岔路
    口，亦疏未注意車前狀況，並隨時採取必要之安全措施，減
    速慢行，見甲○○上揭小客車駛出，往左閃煞不及，致機車
    右側腳踏板處與甲○○所駕駛之自小客車左前車頭大燈附近
    、葉子板處發生碰撞，使乙○○人車倒地，受有臉部、四肢
    多處挫傷及擦傷、下巴、左手指及右膝挫傷等傷害。甲○○
    則留在現場協助將乙○○送醫，並於警員曾彥勝到現場處理
    ，尚不知孰為犯罪人時，向警員承認肇事自首而受裁判。
二、案經乙○○訴由桃園縣政府警察局平鎮分局報告臺灣桃園地
    方法院檢察署檢察官偵查起訴。
    理  由
一、程序部分：本件被告所犯係死刑、無期徒刑或最輕本刑為3
    年以上有期徒刑以外之罪，其於準備程序中就被訴事實為有
    罪之陳述，經本院告知簡式審判程序之旨，並聽取當事人意
    見後，經本院合議庭依刑事訴訟法第273條之1第1項規定裁
    定由受命法官獨任進行簡式審判程序，合先敘明。
二、（一）被告甲○○於前揭時、地駕駛車牌號碼L5-9806號自
    小客車，沿桃園縣平鎮市○○路○段旁巷道（支道）由東往
    西方向行駛，行經平鎮市○○路○段161號前無號誌交岔路口
    處，未注意其為支線道車，應減速接近，先停止於交岔路口
    前，讓幹線道行駛之車優先通行後認為安全時，方得前行，
    而依當時狀況並無不能注意之情事，竟疏未注意，於前開交
    岔路口前稍暫停，未確認是否有來車駛至，即貿然駛出，適
    有亦疏未注意車前狀況，減速慢行之乙○○駕駛車牌號碼
    CMM-258號重型機車，沿平鎮市○○路○段由龍潭往中壢方向
    行駛，行至該交岔路口，見狀往左閃煞不及，致機車右側腳
    踏板處與甲○○所駕駛之自小客車左前車頭大燈附近、葉子
    板處發生碰撞，使乙○○人車倒地，受有臉部、四肢多處挫
    傷及擦傷、下巴、左手指及右膝挫傷等傷害之事實，業據被
    告甲○○於本院審理時供承不諱，核與告訴人於本院審理時
    指訴、目擊證人葉雲添於警詢時證述情節相符。並有桃園縣
    政府警察局交通事故現場圖、道路交通事故調查報告表 (
    一)、(二)及交通事故現場及車損照片共20張、壢新醫院
    診斷證明及明醫醫院之診斷證明書各1張（見偵卷第18頁至
    第30頁、第41、42頁）附卷可稽。復觀之卷附車損照片，被
    告駕駛之前開自小客車左前大燈、葉子板處破損，告訴人騎
    乘上揭機車右側腳踏板附近處破損，核與告訴人於檢察官訊
    問時指訴情節相符。足見被告自白與事實相符，應堪採信。
    （二）按車輛行至無號誌而無交通警察指揮之交岔路口，支
          線道車應暫停讓幹線道車先行，道路交通安全規則第
          102條第1項第2款定有明文，本件車禍發生時，被告
          所駕駛前開小客車為在支線道行駛車輛，行至無號誌
          而無交通警察指揮之交岔路口時，雖稍暫停，惟未確
          認幹線道無來車即貿然駛出，參酌道路交通事故現場
          圖所示之現場狀況（偵卷第28頁），告訴人之機車沿
          平鎮市○○路○段行駛為幹道行駛車輛，其行至該無
          號誌之交岔路口，為閃避急向左方轉，惟仍無法完全
          閃避，致與被告所駕駛車輛（車禍發生後已移動）擦
          撞後，倒地滑行至平鎮市○○路○段150巷2弄巷口，
          被告既為支線道車輛，告訴人車輛為幹線道車輛，被
          告之車輛自應先讓告訴人之幹線道車輛先行，而依道
          路交通事故調查報告表（偵卷第29、30頁）所載，車
          禍現場當時為夜間有照明、天候晴、路面無缺陷、無
          障礙物、視距良好，並無不能注意之情事，被告竟疏
          未注意，未讓幹線道車輛先行，以致發生車禍，其行
          為自有過失。又按汽車行駛時，駕駛人應注意車前狀
          況，並隨時採取必要之安全措施，亦為道路交通安全
          規則第94條第3項所明定。告訴人雖為幹線道車輛，
          然亦疏未注意車前狀況，致與被告之車輛發生擦撞，
          亦與有過失，惟此尚無礙被告過失責任之成立。另證
          人即被告之妻吳麗君雖於警詢時陳稱：當時伊坐在先
          生（即被告）駕駛車子內，我們的車子在交岔路口有
          先暫停云云，惟查，被告雖於交岔路口稍暫停，惟並
          未確認幹線道確無來車，即貿然駛出，致發生本件車
          禍，亦據被告供承在卷，被告自有過失甚明，故證人
          吳麗君之證詞不足以作為被告有利之認定。
    （三）本件車禍經送臺灣省桃園縣區車輛行車事故鑑定委員
          會鑑定結果，亦認「甲○○駕駛自用小客車由支線道
          駛出未讓幹線道車先行，為肇事主因；乙○○騎乘重
          機車行經無號誌交岔路口未減速慢行作隨時停車之準
          備為肇事次因」，有該會95年3月1日桃縣行字第
          0955200568號函及所附鑑定意見書在卷可稽（偵卷第
          61至63頁），核與上開認定相符。另告訴人因本件車
          禍人車倒地，受有臉部、四肢多處挫傷及擦傷、下巴
          、左手指及右膝挫傷等傷害。有上述醫院之診斷證明
          書在卷可證，告訴人之傷害與被告之過失行為，顯具
          相當因果關係。綜上，本件事證明確，被告犯行堪予
          認定，應依法論科。
二、核被告甲○○所為，係犯刑法第284條第1項前段過失傷害罪
    。被告係於警員到場處理，尚不知孰為犯罪人前，主動向警
    員表明係其駕車肇事，且接受裁判，此據警員曾勝彥載明於
    桃園縣政府警察局平鎮○○道路交通事故肇事人自首情形紀
    錄表，有該紀錄表存卷足憑，合於自首之規定，依刑法第62
    條前段規定，依法減輕其刑。爰審酌被告並無前科、素行良
    好，有臺灣高等法院被告全國前案紀錄表可憑，惟因駕車至
    交岔路口支線道車未讓幹線道車先行之過失致肇本件車禍傷
    及被害人，被害人所受傷勢，發生車禍未賠償被害人所受損
    害，犯後態度，與被害人亦疏未注意車前狀況與有過失等一
    切情狀，量處如主文所示之刑，並諭知易科罰金之折算標準
    。
據上論斷，應依刑事訴訟法第273條之1第1項、第299條第1項前
段，刑法第284條第1項前段、第62條前段、第41條第1項前段，
罰金罰鍰提高標準條例第1條前段、第2條，判決如主文。
本案經檢察官趙燕利到庭執行職務。
中    華    民    國    95    年    5     月    30    日
                  刑事第五庭    法  官  邱滋杉
以上正本證明與原本無異。
如不服本判決，應於送達後10日內，向本院提出上訴書狀（應附
繕本），上訴於臺灣高等法院。
                                書記官  高文靜
中    華    民    國    95    年    5     月    30    日
附錄：本案論罪科刑法條全文中華民國刑法第284條（過失傷害
      罪）因過失傷害人者，處六月以下有期徒刑、拘役或五百
      元以下罰金，致重傷者，處一年以下有期徒刑、拘役或五
      百元以下罰金。從事業務之人，因業務上之過失傷害人者
      ，處一年以下有期徒刑、拘役或一千元以下罰金，致重傷
      者，處三年以下有期徒刑、拘役或二千元以下罰金。


司法院資訊處製作；財團法人民間司法改革基金會備份。
